【裁判字號】    97,簡,189
【裁判日期】    970826
【裁判案由】    公路法
【裁判全文】
臺北高等行政法院判決
                                     97年度簡字第00189號
原      告  甲○○
被      告  臺北市政府交通局
代  表  人  羅孝賢（局長）
上列當事人間因公路法事件，原告不服臺北市政府中華民國97年
2月20日府訴字第09770067300號訴願決定，提起行政訴訟。本院
判決如下：
    主  文
原告之訴駁回。
訴訟費用由原告負擔。
    事  實
緣原告所有自用小客車（車號5219-EG，氣缸總排氣量2,378立方
公分，下稱系爭車輛），未依規定繳納95年全期汽車燃料使用費
新臺幣（下同）6,210元，前經被告限期於民國（下同）96年5月
31日前繳納，惟原告逾限繳期限4個月以上仍未繳納，被告乃依
公路法第75條規定，以96年10月15日交燃字第954016853號處分
書，處原告3,000元罰鍰。原告不服，提起訴願，遭決定駁回，
遂向本院提起行政訴訟。茲摘敘兩造訴辯意旨如次：
甲、原告起訴意旨略謂：
一、原告對各項稅賦及費用皆於繳納期限內繳納，縱為郵局招領
    ，亦於接獲招領通知前往郵局領取後繳納。原告確未接獲系
    爭車輛95年汽車燃料使用費稅單及催繳通知書，且被告充其
    量僅證明該催繳通知書已送達於郵局，無法證明該送達通知
    書是否已確實黏貼於原告戶籍地址大門而由原告收執，原告
    迄今亦未發現該送達通知書，相對原告卻能發現黏貼於大門
    之原處分書招領通知，故原告確未接獲催繳通知，被告就此
    仍未合法送達。依行政罰法第7條規定，原告並非故意未繳
    ，被告應先衡量原告違反行政法上之行為是否出於故意或過
    失，其逕予裁處，有欠公允及不當。
二、請撤銷訴願決定及原處分關於罰鍰繳納部分，訴訟費用由被
    告負擔。
乙、被告答辯意旨略謂：
一、原告未依規定於95年7月開徵期間繳納系爭車輛95年汽車燃
    料使用費6,210元，經被告通知限期於96年5月31日前繳納，
    因原告未向被告另行登錄其他通信地址，上開催繳繳納通知
    書以原告登錄之車籍地址即其戶籍地址－臺北市○○區○○
    路2段140號2樓投遞，復因未獲會晤本人亦無受領文書之同
    居人、受雇人或應送達處所之接收郵件人員，經郵政機關於
    96年5月3日將該送達文書寄存於臺北郵局96支局，並製作送
    達通知書兩份，1份黏貼於應受送達人門首，另1份置於該送
    達處所信箱或其他適當位置，以為送達。依行政程序法第74
    條規定，無論應受送達人實際上於何時受領文書，均以寄存
    日期視為收受送達之日期而生送達效力。故原告屆期4個月
    以上仍未繳納上開費用，被告以96年10月15日交燃字第9540
    16853號處分書，處原告3,000元罰鍰，並無不合。
二、請駁回原告之訴，訴訟費用由原告負擔。
    理  由
一、按「本法所稱公路主管機關：在中央為交通部；在直轄市為
    直轄市政府；在縣（市）為縣（市）政府。」、「公路主管
    機關，為公路養護、修建及安全管理所需經費，得徵收汽車
    燃料使用費；其徵收費率，不得超過燃料進口或出廠價格25
    %。汽車燃料使用費之徵收及分配辦法，由交通部會商財政
    部定之；其有關市區道路部分之分配比例，由交通部會商內
    政部辦理之。」、「汽車所有人不依規定繳納汽車燃料使用
    費者，公路主管機關應限期通知其繳納，屆期不繳納者，處
    新臺幣300元以上3,000元以下罰鍰，並停止其辦理車輛異動
    或檢驗。」、「本法所定之罰鍰，由該管公路主管機關處罰
    之。」公路法第3條、第27條、第75條及第78條第1項前段分
    別定有明文。次按「本辦法依公路法第27條第2項規定訂定
    之。」、「凡行駛公路或市區道路之各型汽車，除第4條規
    定免徵之車輛，均依本辦法之規定，徵收汽車燃料使用費。
    」、「汽車燃料使用費，營業車於每年3月、6月、9月、12
    月分季徵收；自用車於每年7月1次徵收；機器腳踏車於每2
    年換發行車執照時1次徵收2年。」、「汽車所有人應依規定
    按期繳納汽車燃料使用費，如未依繳納再次通知書所定期限
    繳納汽車燃料使用費者，依公路法第75條之規定，處新臺幣
    300元以上3,000元以下罰鍰，並停止其辦理車輛異動或檢驗
    。」行為時汽車燃料使用費徵收及分配辦法第1條、第2條、
    第5條及第11條第1項復分別定有明文。再按，公路法第75條
    規定逾期不繳納汽車燃料使用費罰鍰基準規定：「一、汽車
    所有人逾期不繳納汽車燃料使用費之罰鍰基準：．．（二）
    每1車輛之汽車燃料使用費累計欠繳金額新臺幣6,000元以上
    者：．．5、逾期4個月以上繳納者，處新臺幣3,000元罰鍰
    。．．」又按，臺北市政府91年7月4日府交三字第09106823
    500號公告：「主旨：公告本府主管業務委任事項，並自91
    年8月1日起生效。．．公告事項：本府將下列業務委任本府
    交通局，以該局名義執行之。（一）公路法中有關本府權限
    事項。．．」。
二、本件原告所有系爭車輛，未依規定繳納95年全期汽車燃料使
    用費6,210元，前經被告限期於96年5月31日前繳納，惟原告
    逾限繳期限4個月以上仍未繳納，被告乃依公路法第75條規
    定，以96年10月15日交燃字第954016853號處分書，處原告
    3,000元罰鍰。原告不服，提起訴願，遭決定駁回，遂向本
    院提起行政訴訟，並以事實欄所示各節據為爭議。惟查：
１、行政程序法第68條第1項、第72條第1項、第73條第1項、第
    74條第1項及第2項分別規定：「送達由行政機關自行或交由
    郵政機關送達。」、「送達，於應受送達人之住居所、事務
    所或營業所為之。但在行政機關辦公處所或他處會晤應受送
    達人時，得於會晤處所為之。」、「於應送達處所不獲會晤
    應受送達人時，得將文書付與有辨別事理能力之同居人、受
    雇人或應送達處所之接收郵件人員。」、「送達，不能依前
    2條規定為之者，得將文書寄存送達地之地方自治或警察機
    關，並作送達通知書兩份，1份黏貼於應受送達人住居所、
    事務所、營業所或其就業處所門首，另1份交由鄰居轉交或
    置於該送達處所信箱或其他適當位置，以為送達。」、「前
    項情形，由郵政機關為送達者，得將文書寄存於送達地之郵
    政機關。」又，法務部92年10月1日法律字第0920034228號
    函釋：「按行政文書依行政程序法第74條第1項規定為寄存
    送達者，如確已完成文書寄存於地方自治、警察機關或郵政
    機構，並製作送達通知單2份，1份黏貼於送達處所之門首，
    另1份送由鄰居轉交或置於送達處所信箱或其他適當位置時
    ，無論應受送達人實際上何時受領文書，均以寄存之日期視
    為收受送達之日期，而發生送達之效力。」，核上開函釋與
    相關法律規定無違，自得予以適用。
２、原告為系爭車輛所有人，有車籍查詢資料影本在卷可憑，且
    為原告所不爭執，其未依規定繳納95年全期汽車燃料使用費
    6,210元，前經被告限期於96年5月31日前繳納，上開催繳通
    知書於96年5月3日寄存送達，惟原告逾限繳期限4個月以上
    仍未繳納之事實，有被告稅費管理系統稅費現況查詢作業、
    國民身分證異動紀錄查詢及臺北市汽車燃料使用費催繳通知
    書送達證書等影本附原處分卷可稽，是被告依公路法第75條
    規定及罰鍰基準，處原告3,000元罰鍰，核無不合。
３、至原告主張催繳通知書之送達不合法乙節。查被告係依行政
    程序法第68條第1項規定，將催繳通知書交由中華郵政股份
    有限公司以掛號郵寄至原告戶籍地「臺北市○○區○○路2
    段140號2樓」（此亦為原告登錄之車籍地址），因郵務人員
    按址送達未獲會晤原告，亦無受領文書之同居人、受雇人或
    應送達處所之接收郵件人員（此非原告「拒絕收受」繳款書
    或「行蹤不明」之情形），郵務人員乃於96年5月3日將該催
    繳通知書寄存送達於原告戶籍地之臺北郵局96支局，並製作
    送達通知書2份，1份黏貼於應受送達人住居所門首，另1份
    置於該送達處所信箱內，以為送達，此有被告送達證書影本
    附原處分卷可稽，足認本件催繳通知書之送達已符合法務部
    92年10月1日法律字第0920034228號函釋及行政程序法第74
    條寄存送達之規定，是系爭車輛之95年全期汽車燃料使用費
    催繳通知書，自生合法送達之效力。原告所訴，洵不足採。
三、綜上所述，原告起訴論旨，並無可採。本件原處分並無違誤
    ，訴願決定予以維持，亦無不合。原告仍執前詞訴請撤銷，
    為無理由，應予駁回。又本件應適用簡易訴訟程序，且事證
    已明確，爰不經言詞辯論逕為判決，併予敘明。
據上論結，本件原告之訴為無理由，爰依行政訴訟法第233條第1
項、第236條、第98條第1項前段，判決如主文。
中    華    民    國    97    年    8    月     26    日
            臺北高等行政法院第三庭
                                  法  官  曹瑞卿
上為正本係照原本作成。
本件以訴訟事件所涉及之法律見解具有原則性者為限，始得於本
判決送達後20日內向本院提出上訴狀並表明上訴理由，如已於本
判決宣示後送達前提起上訴者，應於判決送達後20日內補具上訴
理由（均按他造人數附繕本），且經最高行政法院許可後方得上
訴。
中    華    民    國    97    年    8    月     28    日
                                  書記官  蘇婉婷


司法院資訊處製作；財團法人民間司法改革基金會備份。
